臺灣臺南地方法院刑事判決
110年度訴字第744號
公  訴  人  臺灣臺南地方檢察署檢察官
被      告  蘇俊頴


選任辯護人  鄭家豪律師(法扶律師)

上列被告因違反毒品危害防制條例案件，經檢察官提起公訴（11
0年度偵字第9431號），本院判決如下：
    主  文
蘇俊頴犯販賣第三級毒品未遂罪，處有期徒刑壹年拾月，緩刑伍
年，緩刑期間付保護管束，並應自判決確定之日起貳年內向檢察
官所指定之政府機關、政府機構、行政法人、社區或其他符合公
益目的之機構或團體，提供壹佰小時之義務勞務。
扣案之含有第三級毒品Mephedrone成分之毒品咖啡包肆拾陸包及
IPHONE牌手機壹支（IMEI：000000000000000號），均沒收。
    理由要旨
被告承認有販賣第三級毒品咖啡包的行為，本院根據他的自白和
補強證據作出有罪的決定，並且依據相關法律規定減輕刑罰之後
，決定量處上述徒刑。最後考量年紀尚輕的被告有自我改善的可
能，決定給予期間最長的緩刑，並要求接受監督及提供義務勞務
。
    事    實
一、蘇俊頴知道含有第三級毒品Mephedrone成份的咖啡包，是管
    制的毒品，法律規定不能販賣，仍然用他的IPHONE手機，暱
    稱「台南酒廠」登入通訊軟體TikTok，並且在留言區張貼「
    台南速度營」的訊息廣告，暗示有毒品可以出售以及外送。
二、沒有打算購賣毒品的警察看到上述廣告後，便於110年4月18
    日18時24分左右，假裝毒品需求者在上述訊息所連結的Inst
    -agram軟體和蘇俊頴接洽，並與蘇俊頴達成以新臺幣（下同
    ）8,300元購買（含有Mephedrone成分的）毒品咖啡包25包
    的買賣協議，且約定當天19時30分左右在台南市○○區○○○路0
    00巷0號的統一超商面交。並在蘇俊頴前往約定地點交易時
    ，當場加以逮捕，且在蘇俊頴身上扣押上述25包毒品咖啡包
    及手機，又在蘇俊頴的背包裡扣押21包毒品咖啡包。
    理    由
一、本案有以下的證據足以證明被告犯罪：
  1.被告於警察局、地檢署及法院的自白，並且在警察局陳述每
    出售一包毒品咖啡包可獲利100-200元之間的利潤（警卷第7
    頁）。
  2.被告在TikTok所張貼訊息，以及他與警察在Instagram的對
    話的截圖。
  3.記錄警察在被告身上及背包查獲IPHONE手機及毒品咖啡包46
    包的臺南市政府警察局新化分局搜索扣押筆錄、扣押物品目
    錄表、現場及扣押物品照片。
  4.扣案的IPHONE手機及毒品咖啡包46包。
  5.高雄市立凱旋醫院濫用藥物成品檢驗鑑定書。
　　　
二、成立的罪名：
    Mephedrone是毒品危害防制條例規定的第三級毒品，被告販
    賣含有Mephedrone成份的咖啡包，但未完成，所以這部分被
    告的販賣毒品行為，只達到未遂的階段，成立毒品危害防制
    條例第4條第6項、第3項的販賣第三級毒品未遂罪。
  
三、減輕事項：
    被告所犯的販賣第三級毒品未遂罪，各有以下法律上應該減
    輕刑罰事由，應該二度逐次減輕（遞減）：
  1.未遂：
    這部分犯罪沒有成功，被告應該根據刑法第25條第2項的規
    定，按照犯罪既遂的處罰減輕刑罰。
  2.偵審自白：
    被告在偵查和審理中都自白犯罪，應該再依據毒品危害防制
    條例第17條第2項的規定減輕刑罰。
  3.不應以刑法第59條減刑：
　　刑法第59條「犯罪之情狀顯可憫恕，認科以最低度刑仍嫌過
    重者，得酌量減輕其刑」的規定，必須要犯罪的情形一般人
    都認為顯然可以原諒，認為用法律所定的最輕處罰還是覺得
    太重，例如貧窮人家為了填飽肚子去偷食物犯竊盜罪，才可
    以使用，不然就會造成輕罪輕判、重罪也是輕判的不合理現
    象。本案被告所犯的販賣第三級毒品未遂罪，經過二次減刑
    之後，已經沒有情節輕微處罰過於嚴重的情形，所以被告並
    沒有依刑法第59條規定酌減其刑的合理原因，特此說明。
　
四、量刑及處遇：
  1.量刑：
　  ①毒品的特性就是非常容易成癮，而且嚴重戕害施用者的身
      體健康，所以販賣散布毒品的行為，對於社會的危害程度
      非常鉅大，因此法律針對毒品的散布行為（販賣、轉讓）
      ，都制定非常重的處罰。在個案上，被告這種販賣毒品的
      行為，自然也不應該量處太輕的刑罰。
　  ②在上述基礎上，本院又考量根據前科表的記載，剛年滿20
      歲的被告，雖然前有一次酒駕公共危險行為經檢察官決定
      緩起訴的記錄，但在本案之前沒有被判刑的前科，還算是
      守法的青年，可以不必量處重刑，且符合緩刑的條件。又
      斟酌被告原本打算毒品交易的數量；以及他的工作、教育
      程度與生活狀況，再參考他的犯罪後態度良好等一切情形
      ，決定判處被告有期徒刑1年10月。
  2.緩刑：
　  ①從被告的說詞、犯罪手法和被警察查獲的情形來觀察，可
      知被告是貪圖利潤而異想天開的毒品販賣者。他並不是那
      種經常犯罪，知道如何避免被警察查獲的習於犯罪之徒。
      本案被警察釣魚式查獲之後，立刻坦白承認每一個犯罪行
      為，明顯流露悔意，可以認為被告是個可以自我改善行為
      的人，本院願意根據刑法第74條第1項第1款的規定，給予
      被告緩刑的機會。
　  ②但販賣毒品是嚴重危害社會的行為，所以應該給予比較長
      的觀察期間，以確定被告真的能夠痛改前非，因此決定緩
      刑最長期間（5年），在此期間內根據刑法第93條第1項第
      2款以及第74條第2項第5款的規定，要求他接受地檢署觀
      護人長時期的觀察。並且為社會提供期間100小時的義務
      勞務，用回饋社會的方式來彌補一部分對社會造成的危害
      。
　 
五、沒收：
  1.扣案的含有第三級毒品Mephedrone成分毒品咖啡包共46包，
    其中25包是他打算賣給警察，另21包雖然放在背包沒有打算
    在本案中販賣，但都是違禁物，為了避免檢察官再次單獨聲
    請沒收的勞煩，本院決定全部都依據刑法第38條第1項的規
    定，予以沒收。
  2.從被告自己在TikTok張貼的訊息，以及他和警察在Instagra
    m的對話紀錄截圖，可以知道被告被扣押的IPHONE手機，是
    他上網張貼廣告訊息並和警察連絡毒品買賣所用的工具，應
    該根據毒品危害防制條例第19條第1項的規定加以沒收。

依照以上說明，本院依據刑事訴訟法第299條第1項前段，判處被
告主文欄所記載的刑罰，並且宣告緩刑、保護管束及義務勞務。
本案經檢察官許嘉龍提起公訴、檢察官黃信勇到庭執行職務。
中　　華　　民　　國　　110 　年　　10　　月　　26　　日
                    刑事第十庭  審判長法  官  劉怡孜
                                      法  官  潘明彥
                                      法  官  陳欽賢 

以上正本證明與原本無異。
如不服本判決應於收受本判後20日內向本院提出上訴書狀，並應
敘述具體理由。其未敘述上訴理由者，應於上訴期間屆滿後20日
內向本院補提理由書狀（均須按他造當事人之人數附繕本）「切
勿逕送上級法院」。
  　　　　　　　　　　      　　　　　書記官　劉庭君
中　　華　　民　　國　　110 　年　  10　　月　　26　　日
附錄本案論罪科刑法條全文：
毒品危害防制條例第4條
製造、運輸、販賣第一級毒品者，處死刑或無期徒刑；處無期徒
刑者，得併科新臺幣3千萬元以下罰金。
製造、運輸、販賣第二級毒品者，處無期徒刑或 10年以上有期
徒刑，得併科新臺幣1千5百萬元以下罰金。
製造、運輸、販賣第三級毒品者，處 7 年以上有期徒刑，得併
科新臺幣1千萬元以下罰金。
製造、運輸、販賣第四級毒品者，處 5 年以上 12 年以下有期
徒刑，得併科新臺幣5百萬元以下罰金。
製造、運輸、販賣專供製造或施用毒品之器具者，處 1 年以上
7 年以下有期徒刑，得併科新臺幣1百50萬元以下罰金。
前五項之未遂犯罰之。